最　高　行　政　法　院　判　決　　　　　　　　　　九十三年度判字第四○二號
　　上　訴　人　甲○○
　　被 上訴 人　財政部臺灣省中區國稅局
　　代　表　人　乙○○
右當事人間因綜合所得稅事件，上訴人對於中華民國九十二年一月三十日臺中高等行
政法院九十一年度訴字第七三六號判決，提起上訴，本院判決如左：
　　主  文
上訴駁回。
上訴審訴訟費用由上訴人負擔。
　　理  由
壹、本件上訴人主張：按漁民在沿海利用國土養殖，而拋棄占有及放棄養殖所領取之
    補償費當然包括養殖之漁業收入及設備器具等損失在內，自應分別認定，屬於漁
    業收入之部分計算免徵綜合所得稅，屬於器具及土地使用放棄之補償則為其他所
    得，不能舉證時，應認定一半為成本，一半予以扣稅，此並有財政部函釋以資遵
    循，上訴人亦執此為攻擊方法，惟原審就上訴人上述之主張究竟何以不足採並未
    說明其法律上之意見，即為判決，顯有判決不備理由之違法。又系爭補償費收入
    亦載明為生雜魚補償，而漁民之損失也以漁獲收入為主，乃原判決只予認定其他
    收入，無視於漁業收入，實令上訴人更感不服，爰請判決廢棄原判決等語。
貳、被上訴人未提出答辯狀。
參、原審斟酌全辯論意旨及調查證據之結果，以：查系爭補償費係臺塑關係企業給付
    雲林麥寮地區農漁民之補償費，並非免予課徵所得稅之收入，且臺塑關係企業亦
    非政府機關，其舉辦之六輕計畫，自非政府舉辦之公共工程徵收土地而發放，該
    部分自無財政部七十九年四月七日臺財稅第七八○四三二七七二號函免納所得稅
    之適用。次查系爭補償係上訴人占用國有土地使用收益，臺塑關係企業為期儘速
    建廠造地施工，故委由福懋興業股份有限公司代為發放養殖補償事宜，是該補償
    費，並非償上訴人出售漁獲之收入。又依據上訴人所立具之土地使用拋棄書及領
    取補償費之收據記載觀之，該補償費除包含土地使用權拋棄之性質外，並含水產
    養殖器具設備之補償，並非純係填補其損害之補償，上訴人原可提供「土地改良
    支出」、「未收獲之農作物或水產養殖物」等地上物之費用憑證備查，以供被上
    訴人據以核實認定其補償費所需減除之成本、費用。被上訴人於八十五年八月八
    日以中區國稅法字第八五○○六三六七○號函請上訴人提示補償費之必要成本、
    費用文件供核，據上訴人於八十五年八月二十日函復稱：系爭補償費並非六輕補
    償費，並稱對於養殖成本、費用，並無記帳及提供之義務。嗣被上訴人復於八十
    六年八月六日以中區國稅法字第八六○○四六二四五號函請提供購買漁苗、漁具
    設備等足資證明確有養殖水產之證明文據供核，惟上訴人迄未提供備查。又系爭
    補償費由臺塑關係企業委由福懋興業股份有限公司發放，補償費款項由臺塑關係
    企業支付，故該補償費無論名目為何，亦無論受自何公司，按實質課稅原則，其
    源自本國境內之所得，依所得稅法第十三條及第十四條規定，均應併入年度綜合
    所得總額中計算其綜合所得淨額，課繳綜合所得稅，是上訴人既無法提示成本費
    用文據供核，原處分乃以補償費收入新臺幣（下同）五、二五○、○○○元之半
    數二、六二五、○○○元核定為上訴人之其他所得，並合併上訴人漏報之其本人
    薪資所得四○、○○○元，補徵漏稅額五三二、八○七元，另依法科處罰鍰，其
    中薪資所得部分因屬已填報扣（免）繳憑單之所得，乃按所漏稅額處○．二之罰
    鍰，至其他所得部分非屬已填報扣（免）繳憑單之所得，則按所漏稅額處○．五
    倍之罰鍰，至計處二六四、○○○元罰鍰，經核並無不合。訴願決定予以維持，
    亦無違誤，乃判決駁回上訴人在原審之訴。
肆、本院查：（一）、按「個人之綜合所得總額，以其全年左列各類所得合併計算之
    ．．．第九類：其他所得：不屬於上列各類之所得，以其收入額減除成本及必要
    費用後之餘額為所得額。」行為時所得稅法第十四條第一項第九類定有明文。又
    「納稅義務人未依本法規定自行辦理結算申報，而經稽徵機關調查，發現有依本
    法規定課稅之所得額者，除依法核定補徵應納稅額外應照補徵稅額，處三倍以下
    之罰鍰。」亦為所得稅法第一百十條第二項所明定。又「個人遷讓非自有房屋、
    土地所取得之補償費收入，應依所得稅法第十四條第一項第九類規定減除成本及
    必要費用後之餘額為所得額；若無法提出成本費用憑證以供查核者，應以補償費
    收入之百分之五十為所得額申報繳納綜合所得稅。」亦經財政部七十四年五月六
    日臺財稅第一五五四三號函釋有案。本件上訴人辦理八十年度綜合所得稅結算申
    報，經被上訴人虎尾稽徵所查獲漏報薪資所得四○、○○○元及其他所得二、六
    二五、○○○元，逃漏綜合所得稅五三二、八○七元，除補徵所漏稅額外，薪資
    所得部分因屬已填報扣（免）繳憑單之所得，乃按所漏稅額處○．二（訴願決定
    誤載為○．三倍）之罰鍰，至其他所得部分非屬已填報扣（免）繳憑單之所得，
    另按所漏稅額處○．五倍之罰鍰，合計處二六四、○○○元罰鍰。上訴人不服，
    就其他所得及罰鍰項目申經復查結果，獲准予減列應納稅額五、五九二元，上訴
    人仍表不服，循序提起本件行政訴訟。原判決關於系爭補償費之性質，上訴人無
    法提出成本費用憑證以供查核，上訴人之違規事實，以及上訴人在原審之主張如
    何不足採等事項均詳予論斷，認被上訴人以補償費收入五、二五○、○○○元之
    半數二、六二五、○○○元核定為上訴人之其他所得，逃漏綜合所得稅五三二、
    八○七元，應予補徵外，薪資所得部分因屬已填報扣（免）繳憑單之所得，乃按
    所漏稅額處○．二倍（訴願決定誤載為○．三倍）之罰鍰，至其他所得部分非屬
    已填報扣（免）繳憑單之所得，另按所漏稅額處○．五倍之罰鍰，合計處二六四
    、○○○元罰鍰，並無不合，維持原處分及訴願決定，而駁回上訴人在原審之訴
    ，是原判決所適用之法規與該案應適用之現行法規並無違背，與解釋判例，亦無
    牴觸，並無所謂原判決有違背法令之情形；又證據之取捨與當事人所希冀者不同
    ，致其事實之認定亦異於該當事人之主張者，不得謂為原判決有違背法令之情形
    。（二）、上訴人對於業經原判決詳予論述不採之事由再予爭執，核屬法律上見
    解之歧異，要難謂為原判決有違背法令之情形。本件上訴論旨，仍執前詞，指摘
    原判決違誤，求予廢棄，難認有理由，應予駁回。
據上論結，本件上訴為無理由，爰依行政訴訟法第二百五十五條第一項、第九十八條
第三項前段，判決如主文。
中　　華　　民　　國　　九十三　　　年　　　四　　　　月　　　八　　　　日
                    最 高 行 政 法 院  第 二 庭
                                審 判 長 法  官　　　葉　振　權
                                         法  官      林　清　祥
                                         法  官　　　姜  仁  脩
                                         法  官　　　劉　鑫　楨
                                         法  官　　　吳　明　鴻
右  正  本  證  明  與  原  本  無  異
　　　　　　　　　　　　　　　　　　　　 法院書記官　陳  盛  信
中　　華　　民　　國　　九十三　　　年　　　四　　　　月　　　八　　　　日
